最高法院刑事裁定                                八十七年度台抗字第五九七號
    抗  告  人  甲○○
                乙○○
                丙○○
右抗告人等因傷害致人於死案件，不服台灣高等法院中華民國八十七年十月二十三日
駁回聲請再審之裁定（八十七年度聲再字第五九五號），提起抗告，本院裁定如左：
    主  文
抗告駁回。
    理  由
按有罪之判決確定後，得為受判決人之利益，聲請再審者，除有刑事訴訟法第四百二
十條第一項各款所規定之情形之一者外，以有同法第四百二十一條所規定，不得上訴
於第三審法院之案件，其經第二審確定之有罪判決，如就足生影響於判決之重要證據
漏未審酌者為限，始得為之。此觀諸刑事訴訟法有關再審之規定甚明。又刑事訴訟法
第四百二十條第一項第六款所謂發見確實之新證據，係指該證據於判決前已經存在而
發見在後，且就該證據本身形式上觀察，毋須經過調查程序，顯然可認為足以動搖確
定判決者而言。本件原裁定以抗告人甲○○、乙○○、丙○○等聲請再審意旨略以：
(一)、原確定判決未確實調查抗告人甲○○犯罪時係受被害人陳炳南刺激，當時之精神
狀態及是否為防衛過當；抗告人乙○○實際未參與毆打被害人陳炳南；抗告人丙○○
之警訊口供不正確，符合刑事訴訟法第三百七十九條第十款規定。又有證人廖朱美佐
親眼看見打架經過，願意到法院當證人，惟已過原審審判期日，爰依刑事訴訟法第四
百二十條第一項第六款規定，聲請再審云云。然查原審法院八十六年度上訴字第二九
八三號抗告人等傷害致人於死案件刑事確定判決（係得上訴於第三審法院之案件），
經本院以上訴違背法律上之程式判決上訴駁回。而刑事訴訟法第三百七十九條第十款
所規定，依法應於審判期日調查之證據而未予調查者，係屬判決當然違背法令，不得
據為聲請再審理由。又原確定判決，係依據多位在場證人之證詞及抗告人等於警訊、
偵查中之供述等證據而認定抗告人等有共同傷害人之身體，因而致人於死之犯行，故
抗告人等所稱發見確實之新證據即證人廖朱美佐，顯無足以動搖原確定判決，因認再
審之聲請為無理由，予以駁回。按依法應於審判期日調查之證據未予調查者，依刑事
訴訟法第三百七十九條第十款之規定，其判決當然為違背法令。是以縱有此類情形，
亦屬判決違背法令，得否提起非常上訴之問題，並非再審之原因。而原確定判決，係
得上訴於第三審法院之案件，聲請意旨所謂應於審判期日調查之證據未予調查，如有
足生影響於判決之重要證據漏未審酌之情形，亦與刑事訴訟法第四百二十一條所規定
得聲請再審之要件不符。又聲請意旨所指之新證據，即證人廖朱美佐親眼看見打架經
過云云，從形式上觀察，並非毋須經過調查程序，顯然可認為足以動搖原確定判決，
尚難認為係所謂發見確實之新證據，自亦不得據以聲請再審。原審裁定再審之聲請駁
回，雖其理由說明有欠週詳，但經核尚無不合。抗告人等之抗告意旨仍執陳詞指原確
定判決採信不在場證人之證言，違反證據法則云云，任意指摘原裁定不當，尚非有理
由，應予駁回。
據上論結，應依刑事訴訟法第四百十二條，裁定如主文。
中      華      民      國    八十七    年     十二     月    三十一    日
                              最高法院刑事第六庭
                                  審判長法官  董  明  霈
                                        法官  丁  錦  清
                                        法官  賴  忠  星
                                        法官  林  茂  雄
                                        法官  王  居  財
      右正本證明與原本無異
                                              書  記  官
中      華      民      國    八十八    年      一      月      七      日
